最高法院刑事判決　　　　　　九十四年度台上字第二二七七號
　　上　訴　人　甲○○
　　　　　　　　　　　　巷23.
　　選任辯護人　楊思勤律師
　　　　　　　　林達傑律師
　　上　訴　人　乙○○
　　　　　　　　　　　　巷3號.
　　　　　　　　　　　　4樓.
上列上訴人等因違反毒品危害防制條例案件，不服台灣高等法院
中華民國九十四年二月二日第二審判決（九十三年度上訴字第三
六０八號，起訴案號：台灣桃園地方法院檢察署九十二年度偵字
第一六四九九號），提起上訴，本院判決如下：
    主  文
原判決關於甲○○部分撤銷，發回台灣高等法院。
乙○○之上訴駁回。
    理  由
一撤銷發回部分：
本件原判決認定上訴人甲○○曾因妨害家庭（原判決誤繕為妨害
風化）案件，經台灣桃園地方法院判處有期徒刑三月，於民國九
十二年六月二十日執行完畢。因乙○○向其租賃房屋而相識，二
人均明知甲基安非他命係毒品危害防制條例第二條第二項第二款
所列之第二級毒品，並經行政院公告為甲類第四款之管制進出口
物品，未經許可，不得運輸，亦不得私運進口，竟共同基於運輸
甲基安非他命進口至台灣之犯意聯絡，計畫由乙○○先行前往泰
國購得甲基安非他命，再由甲○○前往接應將之運輸入台，乙○
○並於九十二年十月初交付甲○○新台幣（下同）一萬三千元，
囑其代購台北往返泰國曼谷之機票，乙○○於同年月六日前往甲
○○住處取回機票時，甲○○即囑其前往泰國後，在當地先購買
電話預付卡（ONE TWO CALL），以供聯絡之用。乙○○旋於同年
月七日搭機前往泰國曼谷，並於當地購買電話預付卡後，撥打甲
○○在台灣之行動電話，告知預付卡電話號碼，再前往蘇可泰府
其姊住處，並設法取得安非他命。甲○○則於翌日（八日）攜其
襁褓中之幼女林○○搭機前往泰國曼谷，甫抵機場便由乙○○前
來接機，二人會合後即在曼谷某飯店住宿。同年月九日下午，乙
○○將顆粒狀甲基安非他命先以小型塑膠袋分裝成一百包，再均
覆以一層藍色塑膠袋，並將每五小袋以三條橡皮筋捆成一束，共
計二十束，每二束再捆成一疊，其中八疊各以塑膠袋一個包裹，
其外再以三條橡皮筋固定，另二疊以牛皮紙袋包裹，再將其分成
二份，每份五疊裝入透明塑膠袋，並於其內填充白色乳液後，將
之置於二只ＣＤ盒內，再以浴巾一條包覆於盒外以為掩飾後，置
入甲○○所攜之行李箱內，交予甲○○準備攜回台灣。同年月十
日上午乙○○陪同甲○○至曼谷機場，甲○○則攜帶其襁褓中幼
女及該行李箱，搭乘當日八時二十分中華航空公司ＣＩ０六六號
班機返台，於同日十三時三十分許通關時，為內政部警政署航空
警察局員警會同財政部台北關稅局人員查獲，並扣得第二級毒品
甲基安非他命一百包（總淨重一七九六．五二公克、驗餘淨重一
七九五．六一公克）、乙○○所有供包藏運輸毒品所用之塑膠袋
二百十個、牛皮紙袋二個、橡皮筋八十四條、ＣＤ盒二只、乳液
一包及甲○○所用之浴巾一條等情。因而維持第一審關於論處甲
○○共同運輸第二級毒品罪刑（累犯）部分之判決，駁回此部分
甲○○在第二審之上訴，固非無見。
惟查(一)、犯罪事實之認定，應憑證據，如未能發現相當證據，或
證據不足以證明，自不能以推測或擬制之方法，以為裁判基礎。
又認定不利於被告之事實，須依積極證據，苟積極證據不足為不
利於被告事實之認定時，即應為有利於被告之認定，更不必有何
有利之證據。原判決記載認定甲○○與乙○○二人共同基於運輸
甲基安非他命進口至台灣之犯意聯絡，計畫由乙○○先行至泰國
購買甲基安非他命，再由甲○○前往接應將之運輸入台等情。但
究竟憑何證據認定甲○○就乙○○運輸甲基安非他命入境台灣，
係與之事先計畫謀議，未詳予調查說明，即以乙○○所辯伊回泰
國係探望其姊及扣案甲基安非他命非伊交付甲○○等情，不足採
信，而認定甲○○與其事先有謀議（原判決理由一之(八)），尚有
未洽。又甲○○始終否認其知悉乙○○託其攜帶之物品係甲基安
非他命，並以乙○○告訴伊該物為保養品等語置辯。第一審法院
將甲○○送桃園縣警察局施以測謊鑑定，對「關於本件，你知道
ＣＤ盒內裝的是毒品嗎？答：不知道。」經測試結果並無不實反
應，有該局九十三年八月十八日桃警刑字第０九三００二一一七
四號測謊鑑定結果書足憑（第一審法院訴字第一三二號卷第一八
三頁）。是甲○○是否知悉其所攜帶入境之物品係第二級毒品甲
基安非他命，即非全無疑義而待究明。原判決未詳予調查，即以
甲○○承認伊有打開ＣＤ盒，知道塑膠袋中除乳液外另有顆粒狀
之物，為避免破裂才如此包裝等情。而扣案之甲基安非他命有多
層塑膠包裝，與最後注入之乳液並未混合，苟非為隱蔽藏匿該甲
基安非他命，大可將二者分別包裝，何須以此等奇特方式加以包
裝；且乙○○係獨自一人攜帶物品較為方便，而竟委託身帶襁褓
嬰兒之甲○○攜帶該數量甚多，價值匪輕之物品入境，因認甲○
○所辯為無可取（原判決理由一之(三)）。但卻未詳予說明如此論
述與甲○○是否知悉所攜帶之物品係甲基安非他命有何必然之關
係，遽予推測其知悉所攜帶之物為甲基安非他命，亦嫌速斷。又
原判決理由內先則謂：測謊鑑定結果，如就否認犯罪有不實之情
緒波動反應，固得供審判上之參酌，惟不得採為有罪判決之唯一
證據，然若其否認犯罪之供述，無任何不實之情緒波動反應。又
無其他合法之積極證據足為犯罪行為之證明者，即可印證其真實
性，非不得為有利於受測者之認定。但繼又謂甲○○之測謊結果
，於缺乏與乙○○相互對照之情形下，實不宜僅以甲○○一人之
測謊結果，即遽以採為證據。……測謊之結果應係有其他可資信
賴之積極或消極證據存在之情形下，作為補強證據證明力參考之
用，而非可作為判斷事實之唯一憑證，故甲○○關於：「不知被
告乙○○所交付之物為毒品」一節，通過測謊反應，即採為有利
認定。本案依據其餘事證，足以證明甲○○確實知悉乙○○所交
付之物為毒品，業已論述如上，則上開測謊報告，尚不足為甲○
○有利之證據等語（原判決理由一之(九)）。微論上開說明，對於
甲○○否認知悉乙○○所交付之物為毒品通過測謊，是否得採為
其有利之認定，前後論述不盡一致，已有理由矛盾之情形。且乙
○○未經測謊鑑定，究與甲○○之測謊鑑定有何關聯，何以甲○
○之測謊鑑定即無可採，以及究竟有何積極之證據足以證明甲○
○知悉其所攜帶之物係甲基安非他命，亦未詳予說明，即為上開
論斷，亦有可議。(二)、無期徒刑不得加重，刑法第六十五條第一
項定有明文。甲○○所犯運輸第二級毒品罪之法定本刑為無期徒
刑或七年以上有期徒刑，得併科新台幣七百萬元以下罰金。原審
於依累犯加重其刑時，未將無期徒刑部分除外，併予加重，尚有
未合。甲○○上訴意旨指摘原判決關於渠部分不當，非無理由。
按第三審法院應以第二審判決所確認之事實為判決基礎，刑事訴
訟法第三百九十四條第一項前段定有明文。原判決上述之違背法
令，影響於事實之確定，本院無可據以為裁判，應將原判決關於
甲○○部分撤銷，發回原審法院更為審判。
二上訴駁回部分：
按刑事訴訟法第三百七十七條規定，上訴於第三審法院，非以判
決違背法令為理由，不得為之。是提起第三審上訴，應以原判決
違背法令為理由，係屬法定要件。如果上訴理由狀並未依據卷內
訴訟資料，具體指摘原判決不適用何種法則或如何適用不當，或
所指摘原判決違法情事，顯與法律規定得為第三審上訴理由之違
法情形，不相適合時，均應認其上訴為違背法律上之程式，予以
駁回。本件原判決認定上訴人乙○○有原判決事實欄所記載之犯
行，係依憑乙○○及共犯甲○○相關供述、卷附台北關稅局稽查
組Ｘ光檢查儀注檢行李報告表、扣押貨物、運輸工具收據及搜索
筆錄、航空警察局安檢隊查獲涉嫌毒品危害防制條例毒品初步鑑
驗報告單、查獲現場照片、旅客出入境紀錄查詢、內政部警政署
刑事警察局九十二年十二月二十二日刑鑑字第０九二０一九八七
七七九號鑑驗通知書、桃園縣警察局九十三年八月十八日桃警刑
字第０九三００二一一七四號測謊鑑定書、原審及第一審勘驗筆
錄、扣案甲基安非他命一百包、運輸毒品所用之塑膠袋二百十個
、牛皮紙袋二個、橡皮筋八十四條、ＣＤ盒二只、乳液一包、浴
巾一條等證據，予以綜合判斷，因而維持第一審關於論處乙○○
共同運輸第二級毒品罪刑部分之判決，駁回此部分乙○○在第二
審之上訴，已詳予說明其所憑之證據及其認定之理由。而以乙○
○否認犯罪，辯稱：未在泰國將夾藏甲基安非他命之ＣＤ盒交付
甲○○攜回台灣等語，認係卸責之詞，不足採信，依據卷內資料
，於理由內予以指駁。所為論斷，均有卷存資料可資覆按，從形
式上觀察，並無所謂違背法令之情形。乙○○上訴意旨，並未具
體指摘原判決關於渠部分有何違背法令之情形。徒以其為生活所
逼而犯錯，犯後甚感懊悔，現已年邁，請求能再寬減其刑。自非
以原判決違背法令為理由之適法上訴第三審理由。此部分上訴為
違背法律上之程式，應予駁回。
據上論結，應依刑事訴訟法第三百九十七條、第四百零一條、第
三百九十五條前段，判決如主文。
中　　華　　民　　國　九十四　年　　五　　月　　五　　日
                      最高法院刑事第二庭
                          審判長法官  董　明　霈
                                法官  林　茂　雄
                                法官  張　祺　祥
                                法官  呂　永　福
                                法官  花　滿　堂
      本件正本證明與原本無異
                                      書  記  官
中　　華　　民　　國　九十四　年　　五　　月   十二   日
                                                      Ｌ
